【裁判字號】    97,消債更,1543
【裁判日期】    980303
【裁判案由】    更生事件
【裁判全文】
臺灣臺南地方法院民事裁定          97年度消債更字第1543號
聲請人即債務人  甲○○
上列當事人因消費者債務清理事件，聲請更生，本院裁定如下：
    主      文
聲請駁回。
聲請費用由聲請人負擔。
    理      由
一、本件聲請意旨略以：聲請人即債務人甲○○任職於福華大飯
    店，每月收入約新臺幣（下同）18,000元，前曾依中華民國
    銀行公會會員辦理消費金融案件無擔保債務協商機制，與債
    權人中國信託商業銀行等4 家銀行成立協商，每月還款16,1
    29元，惟因債務人收入減少，且須扶養弟弟之長女，以致履
    行顯著困難，目前債務人所負之無擔保債務總額達528,594
    元，有不可歸責於己致履行協商條件顯有重大困難之事由，
    符合消費者債務清理條例第3 條、第151 條第5 項但書之規
    定，爰提出財產及收入狀況說明書、債權人清冊等文件，聲
    請更生等語。
二、按債務人與金融機構協商成立者，不得聲請更生或清算，但
    因不可歸責於己之事由，致履行顯有重大困難者，不在此限
    ；本條例施行前，債務人依金融主管機關協調成立之中華民
    國銀行公會會員辦理消費金融案件無擔保債務協商機制與金
    融機構成立之協商，準用前項之規定，消費者債務清理條例
    第151 條第5 項、第6 項分別定有明文。又聲請更生或清算
    不合程式或不備其他要件者，法院應以裁定駁回之，但其情
    形可以補正者，法院應定期間先命補正，復為本條例第8 條
    所明定。
三、債務人於本件更生聲請前，已於95年9 月12日依金融主管機
    關協調成立之中華民國銀行公會會員辦理消費金融案件無擔
    保債務協商機制，與中國信託商業銀行等金融機構成立協商
    ，自95年10月起，分60期按月分期償還16,129元等情，有債
    務人及中國信託商業銀行提出之協議書及無擔保債務還款計
    畫書在卷可憑，堪信為真實。
四、惟查：
(一)、債務人95年度之所得為295,096 元，平均每月收入24,591元
    ，96年度之所得為251,576 元，平均月收入20,965元，有債
    務人提出之財政部臺灣省南區國稅局95及96年度綜合所得稅
    各類所得資料清單附卷可參。自97年6 月1 日起至97年4 月
    22日止任職於松柏大飯店股份有限公司，嗣後又任職於福華
    大飯店股份有限公司高雄分公司，並有債務人提出之勞工保
    險被保險人投保資料表在卷可考，依債務人提出之薪資轉帳
    存摺顯示，其97年5 、6 月之薪資約為18,300元（不包含年
    終獎金及其他獎金），與債務人96年度之平均月收入20,965
    元相比較，尚難認有明顯大量之減少。
(二)、另查，債務人存摺不定時有現金存入，經命說明結果，債務
    人陳稱於95年、96年間曾兼營地政士代理土地登記業務，有
    債務人98年1 月15日民事陳報狀可參，依債務人所提之地政
    士業務紀錄簿影本顯示，其在97年仍兼營地政士代理土地登
    記業務，然債務人聲請更生時並未提及有此兼職，陳報之收
    入亦未包含此部分兼職所得，是否據實陳報，尚有可疑。
(三)、債務人主張須扶養弟弟王躍龍之長女，每月支付3,500 元之
    扶養費用，雖提出委任書影本1 紙為證，然該委任書記載：
    「委託人... 靠打零工生活... 」等語，足見王躍龍並非全
    然無收入，且其名下尚有2 筆田賦、1 筆土地、1 棟房屋及
    1 部汽車，財產總值至少1,054,430 元，有法院依職權調取
    王躍龍之稅務電子閘門財產所得調件明細表可考，足認王躍
    龍之資力並不低於債務人，顯無所謂無能力扶養女兒之情事
    ，債務人此部分所述，亦非可採。
(四)、債務人提起本件更生之聲請後，曾於97年12月22日向勞工保
    險局申請退休給付，領得70萬元，除以其中15萬元清償另筆
    借款外，尚保有55萬元現款等情，已據債務人自承屬實，有
    勞保申請書及本院公務電話紀錄單在卷可稽。該筆現款金額
    已超過債務人之負債總額，若債務人用以清償本件欠款，即
    可完全解決債務問題，依其經濟狀況，顯無任何「因不可歸
    責於己之事由致履行顯有重大困難」之情形存在。
五、綜上所述，債務人於履行協商債務期間，其財產收入及家庭
    支出並無重大明顯之惡化，且債務人手中握有大筆退休金，
    金額超過債務總額，難謂有何履行顯有重大困難之情事存在
    ，其不思誠信履行協商條件，卻執意請求更生，意圖要求減
    少債務本金，實非可取。本件更生之聲請無理由，其欠缺又
    無從補正，應予駁回，爰裁定如主文。
中    華    民    國    98    年    3     月    3     日
                  民事第一庭  法  官  楊清安
上為正本係照原本作成。
如不服本裁定，應於裁定送達後10日內，以書狀向本院提出抗告
，並繳納抗告費新臺幣1,000元。
中    華    民    國    98    年    3     月    3     日
                              書記官  高惠美


司法院資訊處製作；財團法人民間司法改革基金會備份。
